【裁判字號】    95,裁,2283
【裁判日期】    951019
【裁判案由】    社會福利
【裁判全文】
最  高  行  政  法  院  裁  定
                                     95年度裁字第02283號
上  訴  人  甲○○
被 上訴 人  臺北市政府社會局
代  表  人  薛承泰
上列當事人間因社會福利事件，上訴人對於中華民國94年5月25
日臺北高等行政法院93年度訴字第2181號判決，提起上訴。本院
裁定如下：
    主  文
上訴駁回。
上訴審訴訟費用由上訴人負擔。
    理  由
一、按對於高等行政法院判決上訴，非以其違背法令為理由，不
    得為之，行政訴訟法第242條定有明文。是對於高等行政法
    院判決上訴，若未具體說明原判決違背何項法令、不適用或
    如何適用不當之具體情事，即非主張原判決違背法令以為上
    訴理由，其上訴不應准許。
二、本件上訴人為輕度重大器官障礙者，領有身心障礙手冊，於
    民國（下同）88年8月23日向臺北市中山區公所申請臺北市
    身心障礙者津貼，並經該區公所核定自88年8月起按月補助
    身心障礙者津貼新臺幣(下同)3,000元在案（上列金額自90
    年元月起改按月補助2,000元）。上訴人嗣又於91年6月6日
    向臺北市中山區公所申請敬老福利生活津貼，經該區公所核
    定自91年4月起按月補助敬老福利生活津貼3,000元。嗣被上
    訴人以上訴人重複領取津貼，不符臺北市身心障礙者津貼申
    請須知規定，乃函知上訴人，自93年1月起停發臺北市身心
    障礙者津貼。上訴人不服，循序提起行政訴訟，經原審斟酌
    全辯論意旨及調查證據結果略以：臺北市身心障礙者津貼之
    發給，係臺北市政府依地方制度法第18條第3款第1、2目規
    定，本於辦理直轄市社會福利及社會救助等自治事項之法定
    職權，為照顧轄內身心障礙者，以自有財源編列預算核給身
    心障礙者津貼之給付行政措施，並非依法應給付人民之補償
    或損害賠償，核與憲法第15條人民財產權之保障無涉，是臺
    北市政府在有限預算下，斟酌補助目的及實際情況，並基於
    資源有限及福利不重複分配原則，明定前開身心障礙者津貼
    及其他政府發給之生活津貼，僅能擇優領取其一，即非法所
    不許，上訴人所訴，顯有誤解法令，核不足採。故被上訴人
    以上訴人每月已領有敬老福利津貼3,000元，乃通知上訴人
    自93年1月起停發台北市身心障礙者津貼之處分，並無不合
    等語，而為駁回上訴人在原審之訴之判決。
三、本件上訴意旨略謂：（一）憲法為國家根本大法，依法行政
    之體制，不容行政機關任意破壞；又不負責任之答辯，竟無
    查究其責任，實為無法無天之見解。（二）參酌憲法第16條
    及第171條或第172條之規定，不論是公權力或公信力均應為
    人民的一切為著想。（三）上訴人自80年起陸續罹患各種疾
    病，其苦非常人所能理解。又上訴人曾出具切結書保證遵守
    及符合申請殘障津貼之要求，上訴人並無違反上開切結書之
    情事，自不須負擔任何法律責任。又切結書並未載明，殘障
    同胞不得領取敬老福利金，再者，社會福利體制，是全民政
    策，是其制度之目的在於不引發社會問題為原則，故是否得
    領取津貼，應綜合一切情事判斷。甚者，原處分涉及502人
    ，盼法院慎重處理，切莫引發社會問題云云。經查，上訴論
    旨並未對原審判決究竟有何違背法令，並其違背何項法令及
    其具體情事，予以指明，依首揭規定及說明，難認為其對於
    原判決如何違背法令已有具體指摘，故其上訴為不合法，應
    予駁回。
四、依行政訴訟法第249條第1項前段、第104條、民事訴訟法第
    95條、第78條，裁定如主文。
中    華    民    國    95    年    10    月    19    日
                  第四庭審判長法  官  高  啟  燦
                              法  官  林  茂  權
                              法  官  黃  璽  君
                              法  官  楊  惠  欽
                              法  官  林  樹  埔
以  上  正  本  證  明  與  原  本  無  異
中    華    民    國    95    年    10    月    19    日
                              書記官  張  雅  琴


司法院資訊處製作；財團法人民間司法改革基金會備份。
